臺灣臺北地方法院刑事判決
108年度金重訴字第25號
公  訴  人  臺灣臺北地方檢察署檢察官
被      告  陳玉玲





選任辯護人  黃國展律師
上列被告因業務侵占等案件，經檢察官提起公訴（108年度偵字
第15470號），本院判決如下：
    主  文
陳玉玲犯如附表「罪名」欄所示之罪，各處如附表「宣告刑」欄
所示之刑。應執行有期徒刑捌年陸月。
陳玉玲未扣案如附表「應沒收之犯罪所得金額」欄所示之犯罪所
得，合計新臺幣壹億壹仟零肆拾貳萬零柒佰壹拾陸元均沒收，於
全部或一部不能沒收或不宜執行沒收時，追徵其價額。
    事  實
一、陳玉玲自民國104年12月1日起至108年2月底，擔任臺北双喜
    電影發行股份有限公司(下稱「双喜公司」)、臺北真好電影
    股份有限公司(下稱「真好公司」)、英屬維京群島商發行工
    作室股份有限公司臺灣分公司(下稱「工作公司」，上開三
    公司均址設於臺北市○○區○○路0段000號3樓，均由陳永雄擔
    任負責人，合併稱為「双喜集團」）主辦會計，同時負責双
    喜公司、真好公司之會計帳務及出納業務，就双喜集團負責
    人陳永雄或其所授權吳蕙君所同意之款項，有辦理双喜集團
    相關金融帳戶之網路銀行轉帳及臨櫃轉帳、取款等作業權責
    ，為從事業務之人。
二、陳玉玲因見其可同時負責双喜集團帳務及出納之工作，竟意
    圖為自己不法之所有，分別基於詐欺取財及行使偽造、變造
    私文書之個別犯意，於如附表「日期（民國）」欄所示時間
    ，在双喜集團上開辦公處所，分別為下列行為，各次詐欺犯
    行合計詐得1億1042萬716元：
　　㈠行使變造之取款憑條，致銀行職員陷於錯誤以超額提領或
      匯款詐取財物（下稱手法一）
　　　陳玉玲明知自己並無將提領款項用於双喜集團之意，竟分
      別趁双喜集團廠商請款之際，意圖為自己不法之所有，向
      陳永雄稱有廠商請款，致陳永雄陷於錯誤，於陳永雄或吳
      蕙君在存款憑條上蓋用印鑑後，在已蓋用印章之取款憑條
      變造金額或受款人，並持變造之取款憑條向國泰世華商業
      銀行股份有限公司（下稱國泰世華銀行）職員行使，致不
      知情職員陷於錯誤，將双喜公司設於國泰世華銀行，帳號
      000000000000號帳戶(下稱双喜帳戶)、真好公司設於國泰
      世華銀行，帳號000000000000號帳戶(下稱真好帳戶)，及
      工作公司設於國泰世華銀行，帳號000000000000號帳戶(
      下稱工作帳戶)之款項，以提領現金或匯款至陳玉玲所指
      定之受款帳戶方式得手，將之用於私人用途，足以生損害
      於國泰世華銀行及如附表「轉出帳戶（即被害公司）」欄
      所示公司（歷次各行為詳如附表「本院論罪編號」欄編號
      二、六、十七、二十二、二十六至三十二、三十五、三十
      六、三十九至四十一、四十三、四十四、四十六至五十、
      五十二、五十三、五十六至七十八即「起訴書附表編號」
      編號5、16-17、34-35、40、44-51、53-55、58-62、65-7
      5、78-80、82-86、88、90-91、97-98、103-176所示）。
　　㈡訛稱廠商請款等需求，致陳永雄等陷於錯誤而同意臨櫃提
      款或匯款以詐取財物（下稱手法二）
　　　陳玉玲意圖為自己不法之所有，分別基於詐欺取財之犯意
      ，以口頭或微信通訊軟體向陳永雄訛稱有廠商請款或需繳
      納稅捐等不實內容，致陳永雄陷於錯誤，經陳永雄或吳蕙
      君在存款憑條上蓋用印鑑同意提領存款，由陳玉玲持之向
      國泰世華銀行提領現金或匯款至其指定帳戶方式得手，將
      之於私人用途（歷次各行為詳如附表「本院論罪編號」欄
      編號三、四、七、八、十四、三十七、三十八、五十一、
      五十四即「起訴書附表編號」欄編號3、6-13、18-21、27
      -28、63-64、92-93、99所示）。
　　㈢訛稱廠商請款等需求，致陳永雄等陷於錯誤而同意透過網
      路銀行匯款以詐取財物（下稱手法三）
　　　陳玉玲意圖為自己不法之所有，分別基於詐欺取財之犯意
      ，以口頭或微信通訊軟體向陳永雄或吳蕙君訛稱有廠商請
      款或需繳納稅捐等不實內容，再選擇受款人只顯示帳號而
      不顯示戶名之方式，請陳永雄在網路銀行上覆核放行提領
      款項，由陳玉玲將帳戶內款項匯款至其指定帳戶方式得手
      ，將之於私人用途（歷次各行為詳如附表「本院論罪編號
      」欄編號五、九至十三、十五、十六、十八至二十一、二
      十三至二十五、三十三、三十四、四十二、四十五即「起
      訴書附表編號」欄編號14、22-26、29、30、32、33、36-
      39、41-43、56-57、76-77、81所示）。
　　㈣行使盜用印章所偽造之取款憑條，致銀行職員陷於錯誤以
      提領現金及匯款詐取財物（下稱手法四）
　　　陳玉玲意圖為自己不法之所有，基於詐欺取財及行使偽造
      私文書之犯意，先趁吳蕙君未加防備之際，盜用工作公司
      印章及陳永雄印章在取款憑條上蓋用，並於填寫提款金額
      及匯款帳戶後持之向國泰世華銀行職員行使，致不知情職
      員陷於錯誤，將工作公司帳戶內之款項，以提領現金及匯
      款至陳玉玲指定帳戶方式得手，將之於私人用途，足以生
      損害於國泰世華銀行及工作公司（行為詳如附表「本院論
      罪編號」欄編號五十五即「起訴書附表編號」編號100-10
      2所示）。
三、嗣經陳永雄察覺帳目有異而向陳玉玲質疑，經陳玉玲坦承部
    分行為後於108年2月15日向臺灣臺北地方檢察署自首，並經
    双喜集團告訴暨臺北市政府警察局中正第一分局報請檢察官
    偵查起訴。
    理  由
壹、證據能力部分
一、按被告以外之人於審判外之言詞或書面陳述，除法律有規定
    者外，不得作為證據，刑事訴訟法第159 條第1 項固定有明
    文。惟被告以外之人於審判外之陳述，雖不符合同法第159
    條之1 至第159 條之4 之規定，而經當事人於審判程序同意
    作為證據，法院審酌該言詞陳述或書面陳述作成時之情況，
    認為適當者，亦得為證據；又當事人、代理人或辯護人於法
    院調查證據時，知有第159 條第1 項不得為證據之情形，而
    未於言詞辯論終結前聲明異議者，視為有前項之同意，刑事
    訴訟法第159 條之5 定有明文。
二、經查，本案據以認定事實之下列證據，部分屬於審判外之陳
     述，惟檢察官、被告陳玉玲及辯護人於本院審理時，均不
    否認其證據能力，並同意作為本案認定事實之證據（甲1卷
    第59頁），本院審酌該等陳述作成時之狀況，均無顯不可信
    之情事，認均具證據能力，得作為本案證據。
貳、認定犯罪事實所憑之證據及認定之理由：
一、訊據被告陳玉玲固不否認受僱於双喜集團擔任會計，負責銀
    行各款項之收付管理等工作，並有於如附表所示時間提領双
    喜集團帳戶內款項而犯罪之事實。惟辯稱：我不知道實際挪
    用的款項有多少，有部分領得的錢是用在公司的事務，事後
    有回補給公司。經查：
　　㈠關於手法一之部分
　　　查被告陳玉玲確有如附表「本院論罪編號」欄編號二、六
      、十七、二十二、二十六至三十二、三十五、三十六、三
      十九至四十一、四十三、四十四、四十六至五十、五十二
      、五十三、五十六至七十八即「起訴書附表編號」欄編號
      5、16-17、34-35、40、44-51、53-55、58-62、65-75、7
      8-80、82-86、88、90-91、97-98、103-176所示以手法一
      方式之犯行，業據被告陳玉玲供稱：「我也曾經利用2家
      公司委託我臨櫃領現、匯款的機會，在公司已經蓋好章的
      取款憑條上，將金額増加，增加出來的金額有一部分就匯
      到我債權人所指定的帳戶」（A1卷第6頁）、「另外利用
      台北双喜電影公司及台北真好電影公司委託我至银行臨櫃
      領現及匯款機會，在公司蓋好章的銀行取款憑條上，未經
      公司同意授權，私自在取款憑條增加取款金額，溢領金額
      部分侵占入己，部分轉匯至我的債權人指定帳戶内」等語
      （A1卷第118頁）、「我確實有向起訴書所載的有一些業
      務上填載不實的內容，大部分都是用取款的時間差去改變
      這個金額，有時候先跟董事長說取200 ，但是後來金額又
      改變，所以我就會去跟吳蕙君說數字有變，所以把數字填
      寫比較多的金額，這樣的次數不多」（甲1卷第58頁）、
      「我有確認過如附表所示之個別金額都正確無誤」（甲3
      卷第124頁）等語在卷，並經證人陳永雄即双喜集團負責
      人於本院具結證稱：我有和告訴代理人核對過告訴代理人
      提出的附表，書狀中逾越授權提領的意思，就是陳玉玲於
      公司在取款單上用印後，自己再增加數字提款等語（甲3
      卷第99-100頁），且有如附表「起訴書附表編號」欄編號
      5、16-17、34-35、40、44-51、53-55、58-62、65-75、7
      8-80、82-86、88、90-91、97-98、103-176所示「取款單
      、存匯款單據及傳票出處」欄、「認定之理由及證據說明
      」欄所示之證據可資為證。又被告陳玉玲係以廠商小額請
      款為由，使陳永雄同意其提領双喜集團之銀行存款，再變
      造提款憑證而提領高額款項用於私人用途，可見被告陳玉
      玲自始即無將該等款項用於双喜集團支出，除確有將所提
      領之金額用於双喜集團事務外（如附表「本附表編號」欄
      編號87，即附表「起訴書附表編號」欄編號87所示），應
      認被告陳玉玲係基於詐欺之意而使陳永雄陷於錯誤，並藉
      機變造文書加以行使而詐取財物。另附表「本院認定詐欺
      之既遂金額」欄所示之金額，必然小於或等於「交易金額
      」欄及「認定之理由及證據」欄內文件之金額。蓋被告所
      提領之款項中，如確有用於公司事務，即無不法所有之意
      圖及詐欺故意，僅就被告自双喜集團帳戶提領後用私人事
      務之款項有犯罪行為。此於下述手法二、手法三、手法四
      之論理過程亦同，不再贅述。
　　㈡關於手法二之部分
　　　查被告陳玉玲確有如附表「本院論罪編號」欄編號三、四
      、七、八、十四、三十七、三十八、五十一、五十四即「
      起訴書附表編號」欄編號3、6-13、18-21、27-28、63-64
      、92-93、99所示以手法二方式之犯行，業據被告陳玉玲
      供稱：「我主要是用挪用的方式，例如5 日要付薪水，1 
      日先跟董事長說5 日要付薪水，所以先取得這筆款項，後
      來有東西要先使用錢，所以就先挪用這筆款項」（甲1卷
      第59頁）等語，並經證人陳永雄即双喜集團負責人於本院
      具結證稱：我有和告訴代理人核對過告訴代理人提出的附
      表，編號11-13所載的陳玉玲口頭請款，是我當時在北京
      ，所謂的口頭是透過微信或打電話跟我說。因為我們往來
      的廠商非常有限，所以這種大的廣告費，通常離不開奧多
      廣告公司。這種臨櫃提款的部分，就是找我蓋章或找吳蕙
      君蓋章。我會跟吳蕙君說我同意放行等語（甲3卷第99-10
      1頁），且有如附表「起訴書附表編號」欄編號3、6-13、
      18-21、27-28、63-64、92-93、99所示「取款單、存匯款
      單據及傳票出處」欄、「認定之理由及證據說明」欄所示
      之證據可資為證。
　　㈢關於手法三之部分
　　　查被告陳玉玲確有如附表「本院論罪編號」欄編號五、九
      至十三、十五、十六、十八至二十一、二十三至二十五、
      三十三、三十四、四十二、四十五即「起訴書附表編號」
      欄編號14、22-26、29、30、32、33、36-39、41-43、56-
      57、76-77、81所示以手法三方式之犯行，業據被告陳玉
      玲供稱：「於是我利用使用網路銀行的機會，從雙喜公司
      國泰世華銀行和平分行、台北真好公司國泰世華臨沂分行
      的帳戶，轉帳到我位於玉山銀行民權分行、國泰世華位於
      敦化南路的分行等帳戶，部分款項用於這2家公司費用的
      支出，部分款項則用在我自己需要周轉的部分，匯到我的
      債權人所指定的帳戶，這些金流的資料我有帶來」（A1第
      6頁）、「用職務之便，自106年1月1日至108年1月31日期
      間，私自挪用台北双喜電影公司及台北真好電影公司公款
      ，我使用網路銀行方式，從台北双喜電影公司所有之國泰
      世華銀行和平分行帳戶（帳號：000000000000)及台北真
      好電影公司所有之國泰世華銀行臨沂分行帳戶（帳號不清
      楚）轉帳公款至我玉山銀行民權分行帳戶（帳號：000000
      0000000)及國泰世華銀行敦南分行帳戶（帳號：00000000
      0000)，轉帳款項部分用於台北双喜電影公司及台北真好
      電影公司費用支出，部分用於償還友人借款部分（即將侵
      占公款轉匯至我的債權人指定帳戶内）」（A1卷第118頁
      ）、「我主要是用挪用的方式，例如5 日要付薪水，1 日
      先跟董事長說5 日要付薪水，所以先取得這筆款項，後來
      有東西要先使用錢，所以就先挪用這筆款項」（甲1卷第5
      9頁）等語，並經證人陳永雄即双喜集團負責人於本院具
      結證稱：我有和告訴代理人核對過告訴代理人提出的附表
      ，如附表編號14所載的口頭請款，就是陳玉玲先在網銀上
      建檔，經我詢問這是什麼，或是他先告訴我要建檔，要我
      在某個時間放行等語（甲3卷第99-100頁），且有如附表
      「起訴書附表編號」欄編號14、22-26、29、30、32、33
      、36-39、41-43、56-57、76-77、81所示「取款單、存匯
      款單據及傳票出處」欄、「認定之理由及證據說明」欄所
      示之證據可資為證。
　　㈣關於手法四之部分
　　　查被告陳玉玲確有如附表「本院論罪編號」欄編號五十五
      即「起訴書附表編號」欄編號100-102所示以手法四方式
      之犯行，業據被告陳玉玲供稱：當時籌備處和正式成立的
      章不一樣。我承認如起訴書附表編號000-000號這幾筆是
      我挪用等語（甲3卷第125-126頁），並經證人陳永雄即双
      喜集團負責人於本院具結證稱：當時是為了成立公司，沒
      有要取款的問題等語（甲3卷第98-99頁），且有如附表「
      起訴書附表編號」欄編號100-102所示「取款單、存匯款
      單據及傳票出處」欄、「認定之理由及證據說明」欄所示
      之證據可資為證。又公訴意旨認為被告陳玉玲此部分犯行
      係以行使變造私文書之方式加以詐欺。然被告陳玉玲此部
      分實係盜用工作公司及陳永雄的印章而用於取款憑條，係
      屬無製作權之人冒名製作文書，應屬偽造文書而非變造文
      書，自屬行使偽造文書。
　二、被告陳玉玲雖辯稱：伊有把挪用的款項回補，僅有四百多
      萬尚未歸還云云。惟本院於本案起訴後，已進行超過15次
      準備程序，期間命双喜集團提出如附表「取款單、存匯款
      單據及傳票出處」、「認定之理由及證據」所示之證物，
      並命双喜集團逐筆說明其認知之犯罪手法，且命双喜集團
      提供105年至107年間之會計表冊與被告陳玉玲及其辯護人
      核對，有本院準備程序筆錄在卷可查。然被告陳玉玲迄今
      未能具體說明其所稱已補回之款項為何，空言泛稱已有補
      回一事，自難憑採。何況，被告陳玉玲係以如手法一、手
      法二、手法三、手法四之方式詐取財物，於其所用詐術而
      取得双喜集團之財物時，即已犯罪完成，要無所謂事後補
      回而無庸負刑法罪責之理。
　三、綜上所述，本件事證明確，被告陳玉玲犯行已堪認定，其
      所辯並不足採，應予依法論科。
參、論罪科刑
一、核被告陳玉玲所為如下：
　　㈠核被告陳玉玲如事實欄二㈠之論罪
　　　⒈核被告陳玉玲如附表「本院論罪編號」欄編號二、六、
        十七、二十二、二十六至三十二、三十五、三十六、三
        十九至四十一、四十三、四十四、四十六至五十、五十
        二、五十三、五十六至七十八即「起訴書附表編號」欄
        編號5、16-17、34-35、40、44-51、53-55、58-62、65
        -75、78-80、82-86、88、90-91、97-98、103-176所示
        所為，係犯刑法第216條、第210條之行使變造私文書罪
        、第339條第1項之詐欺取財罪。被告陳玉玲變造後加以
        行使，變造之低度行為已為行使之高度行為所吸收，不
        另論罪。
　　　⒉被告陳玉玲所為如附表「本院論罪編號」欄二十六所示
        之犯行，僅經檢察官起訴1,525,000元。然被告陳玉玲
        實際詐欺所得之金額應為1,525,200元，業經本院認定
        如上，則此200元部分雖未經起訴。然此部分與經起訴
        並經判決有罪之如附表「本院論罪編號」欄二十六之犯
        行為單純一罪，為起訴效力所及，本院自得併予裁判。
　　　⒊被告陳玉玲上開所示各次行為所犯行使變造私文書罪及
        詐欺取財罪，均係以一行為同時觸犯數罪名，應依刑法
        第55條之規定，分別從一重論以行使變造私文書罪。
　　　⒋被告陳玉玲上開犯行，係於不同時間，趁不同廠商請款
        之際，變造取款憑條加以行使詐取財物，犯意各別，行
        為互殊，應分論併罰。
　　㈡核被告陳玉玲如事實欄二㈡之論罪
　　　⒈核被告陳玉玲如附表「本院論罪編號」欄編號三、四、
        七、八、十四、三十七、三十八、五十一、五十四即「
        起訴書附表編號」欄編號3、6-13、18-21、27-28、63-
        64、92-93、99所示所為，係犯刑法第339條第1項之詐
        欺取財罪。
　　　⒉被告陳玉玲上開犯行，係於不同時間，以不同廠商名義
        請款，詐取財物，犯意各別，行為互殊，應分論併罰。
　　㈢核被告陳玉玲如事實欄二㈢之論罪
　　　⒈核被告陳玉玲如附表「本院論罪編號」欄編號五、九至
        十三、十五、十六、十八至二十一、二十三至二十五、
        三十三、三十四、四十二、四十五即「起訴書附表編號
        」欄編號14、22-26、29-30、32-33、36-39、41-43、5
        6-57、76-77、81所示所為，係犯刑法第339條第1項之
        詐欺取財罪。
　　　⒉被告陳玉玲上開犯行，係於不同時間，以不同廠商名義
        請款，詐取財物，犯意各別，行為互殊，應分論併罰。
　　㈣核被告陳玉玲如事實欄二㈣之論罪
　　　⒈核被告陳玉玲如附表「本院論罪編號」欄編號五十五即
        「起訴書附表編號」欄編號100-102所示所為，係犯刑
        法第216條、第210條之行使偽造私文書罪、第339條第1
        項之詐欺取財罪。被告陳玉玲盜用印章偽造文書加以行
        使，盜用之行為係偽造之部分行為；偽造之低度行為已
        為行使之高度行為所吸收，均不另論罪。
　　　⒉被告陳玉玲上開所犯行使偽造私文書罪及詐欺取財罪，
        係以一行為同時觸犯數罪名，應依刑法第55條之規定，
        從一重論以行使偽造私文書罪。
　　　⒊公訴意旨認為被告陳玉玲此部分犯行係以行使變造私文
        書之方式加以詐欺。然被告陳玉玲此部分實係盜用工作
        公司及陳永雄的印章而用於取款憑條，為無製作權之人
        冒名製作文書，應屬偽造文書而非變造文書，自屬行使
        偽造文書，公訴意旨容有誤會，應予更正。然因適用法
        條相同，並無變更起訴法條之問題，且亦經本院告知被
        告陳玉玲及辯護人注意答辯，無礙於被告答辯權之行使
        ，附此敘明。
二、被告陳玉玲所犯各罪間，除在同一天犯且手法相同而可認有
    同一犯意外，各行為間，犯意各別，行為互殊，應分論併罰
    。公訴意旨認被告陳玉玲如附表「起訴書附表編號」欄所示
    犯行為接續犯，容有誤會。本院於審理過程，已告知本院此
    部分之法律見解供被告陳玉玲及辯護人進行答辯，對於被告
    防禦權之行使已足保障，併此敘明。
三、科刑
　　㈠犯罪者之自首動機，有出於內心悔悟者，有由於情勢所迫
      者，亦有基於預期邀獲刑之必減之寬典者，不一而足。為
      避免故意犯罪者恃以犯罪，或過失犯罪者，急往自首，而
      坐令損害擴展之情形，民國94年2月2日修正公布之現行刑
      法第62條關於自首減刑規定，已修正為得減輕其刑，係立
      法者賦予審判者之裁量權，由法院視個案具體情狀，諸如
      自首之時機、動機、是否出於主動、對偵辦犯罪之助益等
      各項情況，以決定減輕其刑與否，讓真誠悔悟者可獲減刑
      自新機會，狡黠陰暴之徒亦無所逞其僥倖，以符公平（最
      高法院110年度台上字第2722號判決意旨參照）。查被告
      陳玉玲為本案犯行後，於108年2月15日，尚未為任何有偵
      查犯罪職權之公務員或機關知悉前，即向臺灣臺北地方檢
      察署坦承前開犯行等情，有被告陳玉玲詢問筆錄1份附卷
      可佐（A1卷第5-6頁），較双喜集團於同年3月31日向臺北
      市政府警察局中正第一分局提告乙情為早（A1卷第129-13
      1頁）。惟本院審酌：告訴人代表人陳永雄於本院審理時
      審酌：「……我106 年就發現我們最後銀行存款有問題，跟
      總帳、大帳數字有比較大的距離，因為每天都有往來的錢
      ，所以我双喜公司發現後，有要求開始調查到底發生何事
      ……」、「……我是在108 年1 月20幾日即過年前的一個禮拜
      五，我人在北京，發現整個公司所有錢都不見了，都被掏
      空了，我打給陳玉玲問發生什麼事……所以當時我馬上通知
      吳明憲董事說發現可能有侵占問題，然後陳玉玲當時沒有
      告訴我們，然後從1 月到2 月，她就告訴我們，我們希望
      她坦白侵占多少錢，當時陳玉玲說是侵占400 多萬，這我
      們有錄音的，當時我們有律師團隊在，然後她去安排如何
      清償這400 多萬，同時我們快速委派另一個會計師事務所
      的，發現在107 年時，挪用的錢已經是7000多萬，然後她
      就停止跟我們再談判」等語（見甲3卷第133-134頁）。是
      双喜集團於108年1月間已發現被告陳玉玲之犯行，並與被
      告陳玉玲商討如何善後，但被告陳玉玲僅有承認小部分的
      侵占金額，且被告陳玉玲於108年2月15日於檢察事務官詢
      問時，亦僅供承：「……我使用上開方式侵占，我自己計算
      的金額約450萬元左右」等語（見A1卷第6頁）。故被告陳
      玉玲係在双喜集團發現其犯行後，始向檢察署自首，且對
      於大部分的犯行避重就輕，仍須經由双喜集團逐一釐清證
      據，又無積極彌補損害之行為，可認被告陳玉玲之自首動
      機非出於內心悔悟，本院綜合本件之犯罪情節、查獲經過
      及被告陳玉玲犯後展現之態度，認不應減輕其刑。
　　㈡爰審酌被告陳玉玲昧於貪念，圖一己之私，率而以詐欺、
      侵占之方式挪用財物，並以行使偽造私文書之方式掩蓋犯
      行，所為不僅造成告訴人双喜集團財產上損失，亦損害双
      喜集團文書信用，實非可取；被告陳玉玲犯後雖坦承多數
      事實，惟就鉅額之犯罪所得始終未說明去向，亦未有賠償
      被告公司之具體善後作為可供本院審酌，再兼衡被告陳玉
      玲之素行、犯罪動機、目的、手段、所生損害、所得利益
      ，暨其自述之智識程度、生活經濟狀況（甲3卷第132頁）
      等一切情狀，分別量處如主文所示之刑，並定其應執行刑
      。
肆、沒收
一、犯罪所得，屬於犯罪行為人者，沒收之；於全部或一部不能
    沒收或不宜執行沒收時，追徵其價額；犯罪所得，包括違法
    行為所得、其變得之物或財產上利益及其孳息；犯罪所得已
    實際合法發還被害人者，不予宣告沒收或追徵，為刑法第38
    條之1第1項前段、第3項至第5項所明定。刑法沒收新制目的
    在於剝奪犯罪行為人之犯罪所得，使其不能坐享犯罪成果，
    以杜絕犯罪誘因，性質上屬類似不當得利之衡平措施。而考
    量避免雙重剝奪，犯罪所得如已實際發還或賠償被害人者，
    始不予宣告沒收或追徵。故倘犯罪行為人實際上未賠償被害
    人，或犯罪所得高於實際賠償金額者，法院對於未實際賠償
    之犯罪所得部分，仍應諭知沒收或追徵（最高法院107年度
    台上字第4593號、108年度台上字第672號判決論旨參照）。
二、經查，被告陳玉玲犯如附表「本院認定構成犯罪之罪名」欄
    所示之犯行，並因各該犯罪而獲有如附表「起訴書附表編號
    」欄編號3、5-14、16-30、32-51、53-86、88、90-93、97-
    176「本院認定應沒收之犯罪所得金額」欄所示之金錢，被
    告實際上均尚未賠償被害人，合計1億1042萬716元，爰均依
    刑法第38條之1第3項宣告沒收，並於全部或一部不能沒收或
    不宜執行沒收時，追徵其價額。
三、至被告陳玉玲以手法一而變造並行使之取款書、匯款書及以
    手法四而偽造並行使之取款憑證，均經被告陳玉玲交付予國
    泰世華銀行，已非被告陳玉玲所有之物，不予宣告沒收。
伍、不另為無罪諭知部分
一、公訴意旨略以：
　　㈠被告陳玉玲意圖為自己不法之所有，基於業務侵占之意，
      於如附表「起訴書附表編號」欄所示時間，以故意不在網
      路銀行上顯示檢核戶名，藉以利用網路銀行將款項轉帳至
      陳玉玲指定帳戶（即起訴書手法A），或以真實交易理由
      取得授權蓋印之双喜集團取款條後，變造該取款條之金額
      或受款者後，向不知情金融機構職員行使（即起訴書手法
      B）之方式，侵占双喜集團存款111,837,131元（惟如依起
      訴書附表所載之金額加總，應為112,277,131元），因認
      被告陳玉玲另涉犯刑法第336條第2項之業務侵占罪嫌。
　　㈡被告陳玉玲基於不法所有之意，以故意不在網路銀行上顯
      示檢核戶名，藉以利用網路銀行將款項轉帳至陳玉玲指定
      帳戶（即起訴書手法A），或以真實交易理由取得授權蓋
      印之双喜集團取款條後，變造該取款條之金額或受款者後
      ，向不知情金融機構職員行使（即起訴書手法B），而有
      如附表「起訴書附表編號」欄編號1、2、4、15、31、52
      、87、89、94-96所示之行為（合計1,856,615元），因認
      被告陳玉玲此部分涉犯刑法第339條第1項詐欺取財、第21
      6條、第210條之行使變造私文書罪嫌等語。
二、按認定犯罪事實所憑之證據，雖不以直接證據為限，間接證
    據亦包括在內，然而無論直接或間接證據，其為訴訟上之證
    明，須於通常一般之人均不致有所懷疑，而得確信其為真實
    之程度者，始得據為有罪之認定，倘其證明尚未達到此一程
    度，而有合理性懷疑之存在時，即無從為有罪之認定）。
三、經查，公訴意旨雖認被告陳玉玲上開行為亦涉犯刑法第336
    條第2項之業務侵占罪嫌。惟依起訴書公訴意旨所載被告陳
    玉玲之犯行係為手法A及手法B。而上開手法均僅指被告陳玉
    玲使用詐術使銀行將双喜集團存款提領或轉至被告陳玉玲所
    指定之帳戶，並無被告陳玉玲持有双喜集團銀行存款之情形
    。次查，被告陳玉玲係基於詐欺之意而使陳永雄陷於錯誤，
    並藉機變造文書加以行使而詐取財物一事，業經本院認定如
    前。而双喜集團於銀行之存款可否提領，均應經陳永雄之同
    意始得動支等情，業據證人陳永雄證述在卷（甲3卷第95頁
    ），難認被告陳玉玲並未對双喜集團於銀行之存款有實質控
    制權限，自無易持有為所有之可能。從而，檢察官認被告陳
    玉玲另有涉犯刑法第336條第2項之業務侵占罪嫌，即屬不能
    證明。
四、次查，檢察官所指被告陳玉玲有如附表「起訴書附表編號」
    欄編號1、2、4、15、31、52、87、89、94-96所示之行為，
    固非無見。然證人陳永雄已於本院審理過程詳細清查被告陳
    玉玲提領款項之用途，並向本院陳明如附表「起訴書附表編
    號」欄編號1、2、4、15、31、52、87、89、94-96「交易金
    額」欄所示之金額可認係用於双喜集團所用，双喜集團不再
    追究等語在卷（甲2卷第24頁、第473-483頁）。而被告陳玉
    玲亦供稱：伊確有將領出的款項用於双喜集團，也有詐領款
    項，伊無法確認實際犯罪之總數等語在卷。就上開部分即無
    足夠事證可證明被告陳玉玲確有如檢察官所述之犯行。
五、綜上，上開檢察官起訴被告陳玉玲所涉犯嫌，本應分別為無
    罪之諭知。惟因公訴意旨認該部分與本院前揭認定有罪之犯
    罪事實具有接續犯或想像競合犯之一罪關係，爰不另為無罪
    之諭知。
據上論斷，應依刑事訴訟法第299條第1項前段，刑法216條、第2
10條、第339條第1項、第38條之1第1項前段、第3項、第51條第5
款，判決如主文。
本案經檢察官李尚宇提起公訴，檢察官唐仲慶、朱玓到庭執行職
務。
中　　華　　民　　國　　111 　年　　3 　　月　　17　　日
　　　       刑事第十九庭  審判長  法  官  江俊彥
　　　　　　                       法  官  林彥成
                                   法  官　林勇如
上正本證明與原本無異。 
如不服本判決應於收受送達後20日內向本院提出上訴書狀，並應
敘述具體理由；其未敘述上訴理由者，應於上訴期間屆滿後20日
內向本院補提理由書（均須按他造當事人之人數附繕本）「切勿
逕送上級法院」。告訴人或被害人如對於本判決不服者，應具備
理由請求檢察官上訴，其上訴期間之計算係以檢察官收受判決正
本之日期為準。 
                                   書記官  林意禎
中　　華　　民　　國　　111 　年　　3 　　月　　18　　日

　　　　　　　　　　　　　　　　　　
附錄一：論罪法條　
刑法第210條
（偽造變造私文書罪）
偽造、變造私文書，足以生損害於公眾或他人者，處五年以下有
期徒刑。
　　　　　　　　　　　　　　　　　
刑法第216條
（行使偽造變造或登載不實之文書罪）
行使第二百一十條至第二百一十五條之文書者，依偽造、變造文
書或登載不實事項或使登載不實事項之規定處斷。
第 339 條
（普通詐欺罪）
意圖為自己或第三人不法之所有，以詐術使人將本人或第三人之
物交付者，處五年以下有期徒刑、拘役或科或併科五十萬元以下
罰金。
以前項方法得財產上不法之利益或使第三人得之者，亦同。
前二項之未遂犯罰之。

附錄二：本案卷宗代號對照表
代號 案號                                      A1  108年度他字第2783號                        A2  108年度偵字第15470號（卷一）              A3  108年度偵字第15470號（卷二）              A4  108年度偵字第15470號（卷三）              甲1 108年度金重訴字第25號（卷一）              甲2 108年度金重訴字第25號（卷二）              甲3 108年度金重訴字第25號（卷三）